【裁判字號】    98,台上,4198
【裁判日期】    980723
【裁判案由】    違反毒品危害防制條例
【裁判全文】
最高法院刑事判決            九十八年度台上字第四一九八號
上  訴  人  甲○○
上列上訴人因違反毒品危害防制條例案件，不服台灣高等法院花
蓮分院中華民國九十八年五月八日第二審判決（九十八年度上訴
字第九０號，起訴案號：台灣花蓮地方法院檢察署九十七年度偵
續字第二號），提起上訴，本院判決如下：
    主  文
上訴駁回。
    理  由
按刑事訴訟法第三百七十七條規定：上訴於第三審法院，非以判
決違背法令為理由，不得為之。是提起第三審上訴，應以原判決
違背法令為理由，係屬法定要件。如果上訴理由書狀並未依據卷
內訴訟資料，具體指摘原判決不適用何種法則或如何適用不當，
或所指摘原判決違法情事，顯與法律規定得為第三審上訴理由之
違法情形，不相適合時，均應認其上訴為違背法律上之程式，予
以駁回。本件原審經審理結果，認為上訴人甲○○有原判決附表
（下稱附表）記載販賣第一級毒品海洛因予鄭朝明四次（既遂或
未遂）之犯行，均為明確，因而撤銷第一審關於該部分之科刑判
決，改判仍均論上訴人以販賣第一級毒品（既遂一罪、未遂三罪
，均累犯）罪刑，並就主刑部分定其應執行有期徒刑拾陸年。已
詳敘其調查、取捨證據之結果及憑以認定犯罪事實之心證理由。
對於上訴人否認犯行之供詞及其所辯各語認非可採，亦予以論述
及指駁甚詳。從形式上觀察，原判決關於論罪部分尚無足以影響
判決結果之違背法令情形存在。上訴意旨略稱：(1)供出毒品來源
因而破獲者，依法得減免刑責，故有不實供述之可能；原判決未
加斟酌說明，以鄭朝明經傳拘不到為由，逕採其警詢之證詞為論
罪依據，有調查職責未盡、理由不備之違法。(2)警方經第一審囑
託拘提鄭朝明，據查覆其戶籍地址係廢墟而無結果，原審即認再
予傳拘亦無實益，罔顧法律所賦使命及鍥而不捨之精神，亦為調
查未盡。(3)鄭朝明於偵查中證述其與上訴人聯絡購買毒品後，因
沒錢而作罷，上訴人亦未交予毒品云云，可見其係欲向上訴人騙
取些許毒品解癮而已，並無與上訴人交易毒品之情事，原判決仍
依其供述而論處上訴人罪刑，有違證據裁判主義等語。惟按：採
證認事、取捨證據及證據證明力之判斷，乃事實審法院之職權，
苟其採證認事之論斷無違證據法則，即不容任意指為違法。原判
決認定上訴人上揭販賣海洛因予鄭朝明既遂或未遂之事實，係以
：(一)、鄭朝明係持用門號0000000000號行動電話與上訴人持用門
號0000000000號行動電話聯繫，監聽譯文內容確係鄭朝明與上訴
人間之對話，有鄭朝明、上訴人之供述及卷附監聽譯文、通聯調
閱查詢單、通訊監察書可稽。(二)、依監聽譯文：附表編號一犯
行部分，上訴人與鄭朝明約定在「金字塔」即花蓮市○○路金字
塔遊藝場附近交易海洛因，佐以邱朝雄於警詢時陳稱每次購買毒
品皆為新台幣（下同）一千元，及該次因伊後來沒錢，上訴人未
交給毒品之情，上訴人於該次已允諾與鄭朝明交易毒品，雙方意
思合致，但未完成交易而未遂。附表編號二犯行部分，上訴人
與鄭朝明約定在「建昌路肉丸那裡」交易海洛因，此與鄭朝明所
供：伊係在建國路、建昌路與上訴人交易之情相符；依同日稍晚
經監聽所得之譯文內容所載：「上訴人：怎樣！邱朝雄：跟下午
的一樣！」可推知邱朝雄於本次交易，係已取得海洛因，始與上
訴人為前開之對話，此部分應已依上述價格完成交易而既遂。
附表編號三犯行部分，上訴人允諾並約鄭朝明在「中正路」交易
海洛因，但鄭朝明於偵查中供稱因伊後來沒錢，上訴人未交給毒
品之情，上訴人於該次已同意與鄭朝明交易毒品而雙方意思合致
，僅未完成交易而未遂。附表編號四犯行部分，上訴人允諾並
與鄭朝明相約在「溝仔尾」地區交易海洛因，參酌鄭朝明於偵查
中供稱因伊後來沒錢，上訴人未交給毒品之情，上訴人於該次已
同意與鄭朝明交易毒品而雙方意思合致，僅未完成交易而未遂各
等情。俱依卷內資料說明論證綦詳，其推理論斷衡諸經驗及論理
等證據法則皆無違背，不能指為違法。又被告以外之人，於審判
中有所在不明而無法傳喚或傳喚不到之情形者，其於檢察事務官
、司法警察官或司法警察調查中所為之陳述，經證明具有可信之
特別情況，且為證明犯罪事實之存否所必要者，得為證據，刑事
訴訟法第一百五十九條之三第三款規定至明。原判決以證人邱朝
雄經第一審多次合法傳喚均未到庭，復囑花蓮縣警察局新城分局
拘提結果，亦因其所在不明而拘提無著，致未能到庭陳述，有傳
票回證及拘票附卷可稽，合於上揭條文所定「所在不明」、「傳
喚不到」之情形；並參諸邱朝雄之警詢筆錄距離案發時間較近，
較無機會匿飾增減，記憶猶新，且無證據認該製作筆錄人員有不
當詢問之情事，客觀上具有特別可信之情形，且為證明上開犯罪
事實所必要之證據，故依上引規定認有證據能力等情，乃採為論
罪之依據，併於理由敘明，於法自無不合。經核上訴意旨，係置
原判決所為明白論斷於不顧，仍持已為原判決指駁之陳詞，專憑
己意再事爭辯，或任意指摘原判決違法，難認已符合首揭法定之
第三審上訴要件。本件上訴違背法律上之程式，應予駁回。
據上論結，應依刑事訴訟法第三百九十五條前段，判決如主文。
中    華    民    國  九十八  年    七    月  二十三  日
                      最高法院刑事第九庭
                          審判長法官  邵  燕  玲
                                法官  李  伯  道
                                法官  孫  增  同
                                法官  李  英  勇
                                法官  蔡  彩  貞
      本件正本證明與原本無異
                                      書  記  官
中    華    民    國  九十八  年    七    月   三十   日
                                                Ａ


司法院資訊處製作；財團法人民間司法改革基金會備份。
